【裁判字號】    95,訴,1541
【裁判日期】    950823
【裁判案由】    強盜等
【裁判全文】
臺灣板橋地方法院刑事判決              95年度訴字第1541號
    公  訴  人  臺灣板橋地方法院檢察署檢察官
    被      告  庚○○
    選任辯護人  謝協昌律師
    被      告  辛○○
    選任辯護人  曹大誠律師
上列被告因強盜等案件，經檢察官提起公訴（95年度偵字第9833
號），本院判決如下：
    主  文
庚○○、辛○○共同意圖為自己不法之所有，攜帶兇器，以強暴
至使不能抗拒，而取他人之物，庚○○處有期徒刑捌年陸月，辛○○處有期徒刑捌年。
扣案之具殺傷力改造手槍貳枝（槍枝管制編號：0000000
000、00000000參柒）暨子彈伍顆，均沒收之。
    事  實
一、庚○○明知可發射金屬或子彈具有殺傷力之手槍及可供槍砲
    使用具殺傷力之子彈，係槍砲彈藥刀械管制條例所列管之槍
    砲彈藥，非經主管機關許可，不得無故持有，詎其於民國九
    十五年三月間某日，因駕駛計程車，在臺北市○○○路上搭
    載真實姓名年籍不詳之客人後，而在其所駕計程車後座，拾
    獲制式92手槍仿BERETTA廠92FS型半自動手槍製造之金屬槍
    枝，更換土造金屬槍管改造而成之改造手槍（槍枝管制編號
    為0000000000）、制式92手槍仿BERETTA廠84型半自動手槍
    製造之槍枝換裝土造金屬槍管而成之改造手槍（槍枝管制編
    號為0000000000）各壹枝及土造子彈十四顆（其中七顆土造
    子彈於鑑定過程中經試射擊發），竟基於持有具殺傷力槍枝
    、子彈之犯意，未將上開槍、彈報繳警方，而無故持有之。
    至庚○○於拾獲前開槍枝、子彈後，遂萌生夥同他人持槍強
    盜運鈔車之犯意，與辛○○共同基於意圖為自己不法所有之
    犯意聯絡，進行籌畫持槍強盜運鈔車，強盜所得財物則用以
    償還兩人所負債務及朋分花用，又庚○○、辛○○思及於行
    搶時，為避免遭人發現，需另備交通工具，遂共同基於意圖
    為自己不法所有之竊盜犯意聯絡，於九十五年四月十日十七
    時許，在臺北市○○路與市○○道路口，趁丙○○所有之車
    號：CVZ─182號重型機車停放於上開處所，且其機車鑰匙未
    取下之際，由庚○○在旁把風，辛○○徒手竊取前述機車，
    得手後，供作兩人行搶運鈔車所用，且藉以逃避警方追緝。
    繼而，於九十五年四月十一日中午時分，辛○○先騎乘上開
    竊得機車，前往臺北縣五股鄉附近之堤防與庚○○碰面，庚○○遂持前述拾獲具有殺傷力之改造手槍貳枝及土造子彈十
    四顆，與辛○○會合後，即將前開槍枝管制編號：00000000
    00號之改造手槍壹枝及子彈四顆等具殺傷力之槍、彈，交予
    辛○○，以供強盜運鈔車使用。嗣由辛○○騎乘前開竊得機
    車，後載庚○○，自上址出發前往臺北縣蘆洲市區找尋作案
    目標，而於九十五年四月十一日十五時許，兩人在臺北縣蘆
    洲市○○○路與三重市○○路口處，發現由戊○○所駕車號
    ：4499─EB號日盛保全股份有限公司（下稱日盛保全公司）
    運鈔車，庚○○、辛○○隨即尾隨上開運鈔車，於同日十五
    時十分許，渠等見前開運鈔車抵達臺北縣三重市○○路○段
    一百十一號之國泰世華銀行北三重分行（下稱國泰世華銀行
    ）後，保全人員己○○提一大兩小之運鈔袋欲進入國泰世華
    銀行門口，甲○○持電擊棒在後警戒之際，庚○○即手持上
    開具有殺傷力之改造手槍（槍枝管制編號：0000000000號，
    內含具殺傷力之子彈十顆），從銀行門口右側衝向己○○及
    甲○○二人，並先持槍朝己○○之腳部開槍示警，同時喝令
    「不要動，搶劫」之言詞，示意己○○將手持之運鈔袋放在
    地上，而甲○○見情狀危急，即作勢上前欲制止庚○○，詎
    庚○○另基於傷害之犯意，持上開槍枝朝甲○○之腿部開槍
    ，並擊中甲○○之左腳，甲○○隨即倒地不起，並受有左腳
    踝槍傷之傷害；庚○○緊接將所持槍枝指向己○○，以此強
    暴之方法，致使己○○心生畏懼，達不能抗拒之程度，將手
    持之運鈔袋放在地上，此時，騎乘前開贓車在旁等候之辛○○見狀，遂頭戴安全帽且持槍靠近己○○，並拿起大袋之運
    鈔袋往機車方向逃逸，庚○○亦拿起地上之兩袋小運鈔袋緊
    跟在辛○○身後，辛○○將大袋之運鈔袋置放在機車之腳踏
    板上，庚○○則坐在機車後座且右手持槍指向銀行方向，示
    意己○○等人不要追趕。辛○○、庚○○兩人正欲騎乘機車
    逃逸之際，適有國泰世華銀行行員乙○○發覺辛○○兩人強
    盜運鈔車財物，即靠近庚○○背後，趁庚○○未及注意之時
    ，徒手與庚○○發生拉扯，而作勢欲奪取庚○○之槍枝，且
    將庚○○從前開機車拉下，辛○○見庚○○遭他人拉扯下車
    後，旋即騎乘上開贓車往巷口逃逸，庚○○亦起身往蘆洲方
    向逃跑，為保全員己○○、戊○○在後追趕，並將之制伏在
    地，報警處理；辛○○逃離現場後，隨即將前開強盜所得運
    鈔袋內之新臺幣（下同）三百七十萬元，先將五十餘萬元償
    還予地下錢莊，再將二百十七萬零三百元及一百萬元等款項
    ，分別藏置於友人鄭成杰（另由檢察官以九十五年度偵字第
    九八三三號為不起訴處分）位在臺北縣新店市○○路五號三
    樓住處及不知情之閻林鳳珠位在臺北縣土城市○○路九十九
    巷一號二樓住處，另於不詳時間，前往臺北縣深坑鄉山區某
    不詳處所，將其持有前述改造手槍壹枝、子彈四顆、彈殼五
    顆暨強盜之運鈔袋（贓款已由辛○○取出，另行藏置）等物
    ，一併丟棄於水溝內。嗣於同日二十三時許，辛○○在桃園
    縣平鎮市○○路一三六巷七八弄九號住處，為警循線查獲，
    且經辛○○帶同警方前往臺北縣深坑鄉○○路四一巷山腰水
    溝內，起獲扣得上開改造手槍壹枝、子彈四顆、彈殼五顆及
    運鈔袋一只等物，並帶同警方至前述鄭成杰住處，取出二百
    十七萬零三百元之現金，因而查悉全情。
二、案經甲○○訴請臺北縣政府警察局三重分局報由臺灣板橋地
    方法院檢察署檢察官偵查起訴。
    理  由
一、證據能力之說明：
  (一)、本案以下所引用之證據（除被告兩人之警詢筆錄，另於下
      列(二)說明），檢察官、被告庚○○、辛○○及其二人之辯
      護人，迄於本院言詞辯論終結前均未聲明異議，本院審酌
      該證據作成之情況，認為均適於為本案認定事實之依據，
      依刑事訴訟法第一百五十九條之五第二項規定，均有證據
      能力，先予敘明。
  (二)、另被告庚○○、辛○○之警詢筆錄，於本院審理時，被告
      庚○○稱以：伊不能確定當初警詢筆錄是按照伊意思陳述
      云云；被告辛○○辯以：那天很晚，他們把伊帶到分局一
      直問，警察一直說同案姜先生都已承認，伊只是照他們講
      的那套回答，不是伊本身意願等語。惟查：
      １、被告二人之警詢筆錄，係屬該管司法警察本於刑事訴
          訟法規定所賦偵查犯罪職務權限，對之於偵查中所為
          調查、訊問而製作之紀錄文書；且被告等前於警詢、
          偵查及本院準備程序時，均未就該等文書執以：其有
          受強暴、脅迫、恐嚇、詐欺甚且疲勞訊問等不正方法
          ，違反其意願而取供之情事，嗣於本院審理時，始分
          別執以：警詢筆錄所述，伊不確定是否照伊意思陳述
          、不是伊本身意願等情詞，其二人警詢筆錄，是否有
          如被告所辯，以不正方法取得者，即屬有疑。
      ２、再，被告辛○○為警循線查獲到案後，於九十五年四
          月十二日凌晨四時三十分，為警詢問製作第一次調查
          筆錄時，被告辛○○陳以：伊現在想要休息，等早上
          再繼續製作等語，警方乃停止本次詢問，且將停止詢
          問事由，載明於上開筆錄內，有該筆錄附卷足佐（參
          九十五年偵字第九八三三號卷第三三頁），而於九十
          五年四月十二日中午十二時十五分許，警方始開始製
          作第二次調查筆錄，被告辛○○乃就本案犯罪情節，
          以為供述（參同上偵卷第三四頁）。是以，自前述警
          方詢問製作筆錄歷程詳為觀察，被告辛○○經警查獲
          到案後，尚先予以休息，始為警方製作詢問筆錄，難
          認有何施以脅迫、疲勞訊問等不正方法而違反其意願
          取供情事。綜據前述，足認被告二人於警詢筆錄所為
          不利於己之供述，其任意性並無重大疵議可言，均得
          採為本案犯罪事實認定之證據。
二、被告之辯解：
  (一)、被告庚○○暨選任辯護人之辯護要旨：
      被告庚○○於警詢、偵查時，均已坦承本件犯行，而被告
      於案發現場即遭銀行行員及保全人員制伏，被告尚未有將
      他人財物建立實力支配關係，其行為僅構成未遂；且本件
      犯罪行為應係分別進行，被告庚○○部分應獨立審查。又
      被告業已於偵查中供述與該案案情有重要關係之待證事項
      及共犯辛○○之犯罪事證，使檢察官得以追訴該案共犯辛○○，請求減輕或免除其刑；況且，被告並未因本案犯行
      而取得任何財物，又被告為扶養家中老小，經濟困難，始
      為本件犯行，其犯罪情狀顯可憫恕，請鈞院依刑法第五十
      九條酌減其刑。再者，本案被告庚○○與辛○○間，固有
      不確定概括犯意之聯絡，但無具體行為分擔內容，其二人
      應不在概括犯意的行為分擔範圍內，請鈞院審酌法律分擔
      關聯性等語。
  (二)、被告辛○○暨選任辯護人之辯護要旨：
      被告辛○○除否認有起訴書所載「持槍強盜」行為外，其
      餘犯罪事實，均已於警詢、偵查中，一一坦白承認，且繳
      出贓款新臺幣二百十七萬零三百元，並帶同警方至臺北縣
      深坑鄉山區，起獲共同被告庚○○交付之槍彈，犯後態度
      良好；又被告辛○○僅係騎乘機車接應，並非本案主導，
      且被告辛○○為扶養家中老小，向地下錢莊借錢，請鈞院
      斟酌其家庭狀況及犯罪後態度，依刑法第五十九條減輕其
      刑等語。
三、本院認定被告庚○○、辛○○二人犯罪所憑證據暨理由：
  (一)、查被告庚○○、辛○○有旨揭無故持有具殺傷力之槍、彈
      ，復共同竊盜被害人丙○○所有之車號：CVZ-182號機車
      ，由被告辛○○騎乘上開竊得機車，後載被告庚○○，兩
      人並攜帶上開具殺傷力之槍、彈，前往臺北縣三重市○○
      路○段一一一號之國泰世華銀行門口，強盜日盛保全公司
      運鈔車，又被告庚○○有持槍向該銀行保全人員（兼告訴
      人）甲○○腳部開槍，致甲○○受有左腳腳踝槍傷之犯罪
      事實，業經被告庚○○、辛○○迭於警詢、偵查暨本院審
      理時，均坦認不諱；復據證人即國泰世華銀行保全人員己○○、甲○○（兼告訴人）以及證人丙○○，分別於警詢
      、偵查時，均證稱暨具結證述明確，並有馬偕紀念醫院九
      十五年四月十二日診斷證明書在卷足稽（參九十五年偵字
      第九八三三號卷第八六頁）。而被告庚○○於強盜取得大
      型運鈔袋一只，欲由被告辛○○搭載共乘機車逃逸之際，
      適為國泰世華銀行行員乙○○發現，趁被告庚○○未及注
      意時，徒手與之發生拉扯，而作勢欲奪取被告庚○○所持
      改造手槍，且將被告庚○○自上述機車後座拉下，嗣為保
      全人員己○○、戊○○自後追趕，制伏在地等事實，亦為
      被告庚○○、辛○○分別供述明白在卷，核與證人乙○○
      、己○○、戊○○三人先後於警詢時之證述、偵查中結證
      所稱情節內容，互核均屬相符；此外，為警查獲總計三百
      十七萬零三百元之贓款（其中一百萬元部分，係由不知情
      之閻林鳳珠請託他人代為繳送臺北縣政府警察局三重分局
      ）暨運鈔袋一只，亦為日盛保全公司運鈔部處長丁○○先
      後掣據領回，有九十五年四月十二日、九十五年四月十五
      日贓物認領保管單二紙附卷可參（見九十五年偵字第九八
      三三號卷第七九、一七九頁）；以及扣案之改造手槍、子
      彈等物在卷足佐，是被告庚○○、辛○○所為上揭不利於
      己之供述，已堪採信。
  (二)、其次，扣案之改造手槍、子彈，經內政部警政署刑事警察
      局鑑驗結果，送鑑制式92手槍壹枝（槍枝管制編號：0000
      000000），認係由仿BERETTA廠92FS型半自動手槍製造之
      金屬槍枝，更換土造金屬槍管改造而成之改造手槍，機械
      性能良好，可擊發同案送鑑子彈，認具殺傷力。送鑑子彈
      捌顆，認均係土造子彈（具直徑約9mm之金屬彈頭），採
      樣參顆試射，均可擊發，認具殺傷力（九十五年四月十二
      日刑鑑字第○九五○○五一九七二號槍彈鑑定書，見九十
      五年偵字第九八三三號卷第一九六至一九八頁）；送鑑制
      式92手槍壹枝（槍枝管制編號：0000000000），認係由仿
      BERETTA廠84型半自動手槍製造之金屬槍枝換裝土造金屬
      槍管而成之改造手槍，機械性能良好，可擊發適用子彈，
      認具殺傷力。送鑑子彈肆顆，認均係具直徑約8.7mm金屬
      彈頭之土造子彈，均經試射，貳顆，可擊發，認具殺傷力
      ；另貳顆，無法擊發，認不具殺傷力（九十五年四月十二
      日刑鑑字第○九五○○五一九七○號槍彈鑑定書，見九十
      五年偵字第九八三三號卷第一九九至二○一頁），足悉前
      述扣案之槍、彈，均具殺傷力，甚明。另佐以警於上開強
      盜運鈔車現場拾獲之彈殼二枚，送請鑑驗結果，認係由同
      一槍枝擊發（參本院卷附內政部警政署刑事警察局九十五
      年五月二十六日刑鑑字第○九五○○六八一四○號槍彈鑑
      定書），亦足以證明被告庚○○確有於事實欄所述時、地
      ，手持前開具殺傷力改造槍枝擊發二次子彈之事實。
  (三)、而被告庚○○辯稱以：其僅構成加重強盜未遂云云；被告
      辛○○則矢口否認有持槍強盜行為。經查：
      １、本院依職權傳喚證人己○○到庭證述以：「（當時在
          現場有無看到辛○○手上持有手槍？）有，我有看到
          ，他拿錢的時候，有接近我，我有看到他手上拿著槍
          。」、「當天下午我和車長完成外面收款的任務，在
          我即將進入銀行玻璃電動門的時候，再等門的時候，
          當時先有一名歹徒從我的右邊朝我開槍，喝令我不要
          動，．．．，我回頭看我車長，但是當時我的腳有中
          槍，但是子彈打中我的鞋子跳開，我當時的感覺是好
          像有中槍，但不會痛，這時我回頭看我們車長，看到
          我們車長往後退，蹲在保全車的後方，．．．。後來
          我看我的左邊，看到有彈頭，我發現是真槍，就抱頭
          蹲下，那時候我看到另一名被告拿槍要過來拿錢，當
          時我拿三袋錢，左邊一個大袋子，右邊兩個小袋子，
          我就把錢放下來，其中一名被告先拿大袋子的錢，回
          到摩托車處，另一名被告也用槍指著我要我把兩小袋
          的錢放下來，他就把兩個小袋子的錢都拿走。」（參
          本院卷九十五年七月十九日審判筆錄第三至四頁）；
          證人復證述以：「（當時你沒有看到拿大袋子人的臉
          ，如何知道他有拿槍？）我有看到拿大袋子的人拿槍
          ，除非他不是另一名歹徒。」、「（槍是什麼顏色樣
          式？）當時我的感覺槍是與另一名歹徒的槍是一樣的
          ，是黑色的短手槍。」（參同上審判筆錄第四頁），
          據以與證人己○○於偵查中，具結證稱：「當天有二
          名歹徒持槍搶劫，該二名歹徒都有拿槍。」、「我當
          天攜帶三袋現金一大二小並走在前面，．．．結果在
          我要進入銀行門口前，有一名歹徒戴安全帽，穿深色
          衣服，從右側衝出，右手持槍靠近我」、「接著聽到
          一聲槍響，看到證人伍【按：指甲○○】向後退並蹲
          下，．．．，且地上有彈殼，我判斷該槍是真槍，所
          以我因害怕就把三袋現金放地上並用手護住自己的頭
          ，此時，持槍歹徒先拿槍指著我，接著另一名戴安全
          帽並拿槍歹徒從我左後方靠近我，並先將大袋現金拿
          走，接著先前開槍的歹徒就將另二袋現金拿走。」等
          內容，互為參稽結果，情節均屬相符（九十五年五月
          一日偵查筆錄，參九十五年偵字第九八三三號卷第三
          頁）。又，己○○係以證人之身分陳述，且經檢察官
          、審判長均告以具結義務及刑法偽證罪之處罰規定，
          並命證人朗讀結文後具結以為證述，則前述證人係於
          明確理解偽證罪之處罰規定後，始為各該證述內容，
          且以具結擔保其陳述之真實可信。再者，證人己○○
          與被告庚○○、辛○○二人間，並無宿怨仇隙或財務
          紛執，自難謂證人係藉故虛捏誣指被告二人持槍強盜
          ，因認證人己○○稱述以：被告庚○○、辛○○均有
          持槍強盜運鈔車一節，值為採信。
      ２、經本院職權勘驗國泰世華銀行提出九十五年四月十一
          日監視錄影光碟結果，依該錄影畫面現狀顯示，固無
          法清楚辨別被告辛○○於強盜運鈔車時，其手部有無
          另持其他物品情事，有本院勘驗筆錄在卷可按，然而
          ，該攝錄畫面所示，或係監視器攝錄角度，或因影像
          解析呈現程度，甚或在場人員所處位置，致有無法觀
          知被告辛○○當時手部情狀之可能，尚非因此遽認被
          告辛○○即無手持槍枝行為。何況，被告二人強盜時
          ，證人己○○手持三只運鈔袋，係為被告強盜之主要
          對象，且證人與之相距咫尺，就被告庚○○、辛○○
          之舉止、所述言詞等事項，自屬得以親見親聞狀態，
          故而，證人己○○證述以：被告庚○○、辛○○二人
          均有拿槍等情詞，係就自己見聞事項所為之陳述，堪
          可確信為真實。
      ３、復以被告辛○○對於被告庚○○有拾獲具殺傷力之槍
          、彈，且無故持有之，復於九十五年四月十一日中午
          時分，在臺北縣五股鄉附近堤防處，將具殺傷力之改
          造手槍壹枝（槍枝管制編號：0000000000）、子彈四
          顆（其中二顆經試射結果，可擊發，認具殺傷力）交
          付予己等情，業於警詢、偵查中供述明白在卷（分參
          九十五年偵字第九八三三號卷第三六頁、第一一五頁
          、第一八七頁）；而被告辛○○有持槍強盜行為，亦
          據證人己○○先後於偵查、審理時，具結證述明確，
          業如上述；復為共同被告庚○○於偵查中，結證稱以
          ：「兩支槍及子彈都是我在上個月底在車上撿到的，
          當時是袋子裝著。當天是我拿一把，楊【按：指楊慶
          松】拿一把」等語（參九十五年偵字第九八三三號卷
          第一一八頁）。再，被告辛○○於騎乘機車逃離強盜
          現場後，先另行藏置其強盜取得運鈔袋內之現金後，
          旋將該只運鈔袋，併同被告庚○○交付之前述槍枝、
          子彈等物，攜至臺北縣深坑鄉山區內丟棄，嗣於為警
          查獲後，乃帶同警方前往上述丟棄地點，起獲扣得改
          造手槍、子彈暨運鈔袋，是依被告辛○○於案發後，
          所為藏放贓款、棄置運鈔袋、改造槍枝及子彈，以免
          遭警追捕之舉措，若如被告辛○○所辯，其並無持槍
          強盜行為，則其逃離現場後，將強盜現金另藏他處，
          且棄置該只運鈔袋，所為已足避受警方追查捕緝，何
          須將被告庚○○交付前開具殺傷力之槍枝、子彈，併
          予丟棄？雖被告辛○○於偵查中辯稱：「伊到深坑山
          區是準備把運鈔袋丟掉，但看到車後座有一把槍就想
          說順便丟掉」等語（參同上偵卷第一八七頁），惟就
          其所為全情詳予觀察結果，可悉被告辛○○如上辯詞
          ，仍與社會常情有悖，猶不足為其並未持槍強盜之有
          利認定。
      ４、另被告辛○○、庚○○均辯稱：伊並非本案主導云云
          ；被告庚○○復以：伊未及逃離，即遭他人捕獲，伊
          行為僅構成未遂等情詞，為自己辯解。惟查，被告姜
          俊輝於拾獲具殺傷力之槍、彈後，無故持有之，並對
          被告辛○○告以前情，俱為被告庚○○、辛○○所是
          認；且其二人復基於意圖為自己不法所有之犯意聯絡
          ，於九十五年四月十日十六時許，在臺北市○○路與
          市○○道口，由被告庚○○把風，被告辛○○以徒手
          方式，共同竊取被害人丙○○所有之車號：
          CVZ-18 2號重機車，得手後，旋於九十五年四月十一
          日中午時分，由被告辛○○騎乘竊得機車前往臺北縣
          五股鄉附近堤防處，與被告庚○○會合，由被告姜俊
          輝交付具殺傷力之改造手槍壹枝（槍枝管制編號：
          00000000 00）、子彈四顆，而被告庚○○另持具殺
          傷力之改造手槍壹枝（槍枝管制編號：0000000000）
          、子彈，二人遂攜帶上開槍、彈，由被告辛○○騎乘
          機車，後載被告庚○○，出發前往臺北縣蘆洲市區尋
          找持槍強盜對象，適見車號：4499-EB號日盛保全公
          司運鈔車行經該處，乃一路尾隨該車至臺北縣三重市
          ○○路四段一一一號前，被告二人即分持改造手槍，
          由被告庚○○持槍先向該公司保全人員己○○腿部開
          槍示警，同時恫以「不要動，搶劫」之語詞，並以手
          持槍枝指向手持運鈔袋之保全人員己○○，示意林衛
          鍾將其所持運鈔袋置放在地，致保全人員己○○心生
          畏怖，已達不能抗拒之程度，嗣被告辛○○立即持槍
          指向己○○，並趨前拿取己○○置放地上之大型運鈔
          袋一只，得手後，旋即夥同將另二只小型運鈔袋抓提
          在手之被告庚○○，快步往被告辛○○停放竊得機車
          方向逃離，準備共乘該贓車逸去，適為國泰世華銀行
          行員乙○○發現，徒手與被告庚○○拉扯，致被告姜
          俊輝自機車後座跌下而遭捕獲，被告辛○○乃騎乘該
          贓車，攜帶強盜所得大型運鈔袋一只趁隙逃離現場。
          是據上所述，被告二人無故持有具殺傷力之槍、彈，
          又共同竊得他人機車，供作其等犯案所需交通工具，
          並藉此逃避他人暨警方捕緝，兩人復攜帶前開具殺傷
          力之槍、彈，由被告庚○○持槍向保全人員開槍示警
          ，且喝令「不要動，搶劫」之言詞，以此強暴方法，
          致保全人員心生畏懼，不能抗拒，而將所持三只運鈔
          袋置放在地，被告辛○○旋即持槍逼近，搶取置放地
          上之大型運鈔袋，被告庚○○則提拿另二只小型運鈔
          袋，究之被告二人強盜行為時程全情，被告庚○○持
          槍指向保全人員，至使其不能抗拒，而將運鈔袋置放
          在地，被告辛○○旋即持槍靠近，將其中大型運鈔袋
          抓取在手，被告庚○○亦同時提拿另二只小型運鈔袋
          ，其等復準備共乘上開竊得機車逸去，被告二人綿密
          實行持槍強盜之行為，益證其等具有共同意圖為自己
          不法所有之強盜犯意聯繫，且相互分擔實行犯罪構成
          要件行為，無訛；再者，被告二人強盜所得三只運鈔
          袋，均為其等抓取在手，顯已置於被告庚○○、楊慶
          松實力支配範圍內，因認被告等之持槍強盜犯罪，已
          達既遂程度，甚為明確。故而，被告等推稱：伊並非
          本案主導之詞，仍無礙其二人為持槍強盜共同正犯之
          不利認定，且被告等之持槍強盜犯行，係屬既遂，被
          告所為如上辯解陳詞，均不足採。
      ５、是按，共同正犯應就全部犯罪結果共負責任，故正犯
          中之一人，其犯罪已達於既遂程度者，其他正犯亦應
          以既遂論科，有最高法院二十四年度上字第三六一七
          號判例意旨可資參照。被告庚○○、辛○○就本件持
          槍強盜犯行，為共同正犯，且犯罪已達既遂程度，業
          如前述，是據前揭判例意旨，被告二人應就持槍強盜
          犯罪結果共負責任，均應以既遂論科，殆無疑義。
      ６、而被告庚○○另基於傷害犯意，持槍朝告訴人甲○○
          腳部開槍，致其受有左腳腳踝槍傷一節，查，被告姜
          俊輝、辛○○固有持槍共同強盜運鈔車犯行，已如前
          述，惟據卷附證據資料，充其所及者，僅得證明被告
          兩人持槍目的，旨在令保全人員心生畏怖，不能抗拒
          ，而以此強暴方法，強盜所持運鈔袋內現金，尚無積
          極證據足可證明被告辛○○對於被告庚○○持槍朝告
          訴人甲○○腳部射擊，使告訴人受有左腳腳踝槍傷之
          傷害事實，已有認識，並有使之發生之故意或該結果
          之發生不違背其本意，是被告庚○○持槍射擊告訴人
          甲○○，致告訴人左腳腳踝受有槍傷，業已超越被告
          辛○○之共同持槍強盜犯意，則被告庚○○槍擊告訴
          人甲○○成傷之結果，尚難歸責於被告楊慶輝，不應
          論以被告楊慶輝共同傷害罪責，併予說明。
  (四)、綜上所述，被告兩人所為辯解，尚不足採信，本案犯罪事
      證已經積極明確，被告庚○○、辛○○二人之犯行，至堪
      認定，應依法論科。
四、法律修正之比較適用：
    (一)、按中華民國刑法前於九十四年二月二日修正公布，自九
        十五年七月一日施行（下稱修正後刑法）。依修正後刑
        法第二條第一項規定：「行為後法律有變更者，適用行
        為時之法律。但行為後之法律有利於行為人者，適用最
        有利於行為人之法律。」。查以，被告庚○○、辛○○
        之行為時間，分別係九十五年三月間某日，以及同年四
        月十日、四月十一日，而於行為後九十五年七月一日施
        行之刑法，則將第五十五條「牽連犯」規定修正刪除。
        故被告兩人於行為後，法律已有變更，據依前揭規定，
        應為新、舊法之比較適用結果，適用最有利於行為人之
        法律。
    (二)、修正前刑法第五十五條後段規定：「犯一罪而其方法或
        結果之行為犯他罪名者，從一重處斷。」，至九十五年
        七月一日修正公布施行之刑法，則將前開「牽連犯」規
        定加以刪除，其修正理由意旨略謂：「一關於牽連犯之
        成立要件，依通說認應具備下列要件：(一)須係數個行為
        ；(二)觸犯數罪名；(三)犯罪行為間須具方法、目的或原因
        、結果之牽連關係；(四)須侵害數個法益；(五)行為人對於
        數個犯罪行為，主觀上須具概括犯意。因其犯罪行為，
        須係複數，其法益侵害，亦係複數，．．．，在構成牽
        連犯之數罪中，作為手段之行為罪與結果罪間，具有相
        當時間之間隔，倘將其中一方之既判力及於他者，並不
        適當。．．．」。質言之，牽連犯本質上乃係數個犯罪
        行為，而觸犯數個罪名，僅因行為人對於數個犯罪行為
        ，主觀上具有概括犯意，且各行為間，亦具方法、目的
        或原因、結果之牽連關係，因認屬裁判上一罪關係，依
        修正前刑法第五十五條後段規定，為牽連犯，乃從一重
        之罪名論處。查以，本件被告姜慶輝、辛○○有如事實
        欄所述之無故持有改造槍枝及子彈、竊盜、加重強盜暨
        傷害等數個犯罪行為，依修正前刑法第五十五條「牽連
        犯」規定，被告二人所犯上開各罪，彼此間有方法、目
        的之牽連關係，應從一重之罪處斷；至修正後刑法規定
        ，被告二人上開各該行為，可能係數罪併罰，且應依修
        正後刑法第五十一條規定，定其應執行刑。故而，經比
        較新、舊法適用結果，顯然修正前刑法第五十五條「牽
        連犯」之規定，較有利於被告兩人。
    (三)、此外，修正後刑法第二百七十七條第一項傷害罪、第三
        百二十條第一項竊盜罪，及同法第三百三十條第一項加
        重強盜罪等，經以新、舊法整體比較適用結果，修正後
        刑法並無更有利於行為人之情形，是依修正後刑法第二
        條第一項規定，本案應適用行為時、即修正前刑法之規
        定處理。
五、論罪科刑暨沒收之宣告：
    (一)、按修正前刑法第三百二十一條第一項第三款所謂「兇器
        」，其種類固無限制，惟須其客觀上足以對人之生命、
        身體、安全構成威脅，具有危險性之兇器，始足相當。
        本件被告庚○○、辛○○強盜運鈔車所用之手槍貳枝（
        槍枝管制編號：0000000000、0000000000）、土造子彈
        十四顆（其中二顆，前由被告庚○○開槍擊發，剩餘二
        枚彈殼；另採樣試射七顆結果，五顆可擊發，認均具殺
        傷力，二顆無法擊發，認不具殺傷力），經內政部警政
        署刑事警察局鑑驗結果，認具殺傷力，有上揭槍彈鑑定
        書在卷可按，足認前述槍、彈，均係客觀上足以對人之
        生命、身體、安全構成威脅，具有危險性之兇器，甚明
        。是以，被告庚○○、辛○○無故持有上開具殺傷力之
        槍、彈，並共同進行籌畫持上開槍、彈行搶銀行運鈔車
        ，且基於意圖為自己不法所有之竊盜犯意聯繫，由被告
        庚○○把風，被告辛○○徒手竊得車號：CVZ- 182號重
        機車，供作兩人行搶運鈔車所用，嗣被告兩人即攜帶前
        述具殺傷力之槍、彈，由被告辛○○騎乘上開贓車，後
        座搭載被告庚○○，自臺北縣蘆洲市○○○路與三重市
        ○○路口處，一路跟隨日盛保全公司運鈔車至臺北縣三
        重市○○路○段一一一號之國泰世華銀行門口後，對國
        泰世華銀行保全人員己○○、甲○○二人，由被告庚○○頭戴安全帽，先持槍朝己○○腿部開槍示警，同時喝
        令「不要動，搶劫」之語詞，因甲○○作勢欲制止被告
        庚○○，庚○○竟另基於傷害犯意，持槍對甲○○腿部
        開槍，致甲○○受有左腳腳踝槍傷之傷害，被告庚○○
        復以其所持槍枝槍口指向己○○，示意己○○將手持之
        運鈔袋置放在地上，被告辛○○亦同時頭戴安全帽、持
        槍靠近己○○，遂共同以此強暴之方法，至使己○○心
        生畏懼，且已達不能抗拒之程度，由被告辛○○強盜大
        型運鈔袋一只、被告庚○○強盜小型運鈔袋二只均得手
        ，核被告庚○○所為，係犯槍砲彈藥刀械管制條例第八
        條第四項、第十二條第四項之無故持有改造手槍及子彈
        罪、修正前刑法第三百二十條第一項之竊盜、第三百三
        十條第一項之加重強盜、第二百七十七條第一項之傷害
        等罪；被告辛○○所為，則係犯槍砲彈藥刀械管制條例
        第八條第四項、第十二條第四項之無故持有改造手槍及
        子彈罪、修正前刑法第三百二十條第一項之竊盜及第三
        百三十條第一項之加重強盜等罪。而被告庚○○、辛○○兩人，就前揭所犯修正前刑法第三百二十條第一項竊
        盜罪、第三百三十條第一項加重強盜罪等，具有犯意聯
        繫暨構成要件行為相互分擔實行，均為共同正犯。又被
        告等分別以一持有改造手槍及土造子彈之行為，同時觸
        犯槍砲彈藥刀械管制條例第八條第四項、第十二條第四
        項之罪，均為同種想像競合犯，依修正前刑法第五十五
        條前段規定，應從一重之第八條第四項無故持有改造手
        槍罪處斷。再者，被告庚○○所犯無故持有改造手槍罪
        、傷害罪、共同竊盜暨共同加重強盜等四罪；被告辛○○所犯無故持有改造手槍罪、共同竊盜暨共同加重強盜
        等三罪，各罪間，均有方法、目的兼及結果之牽連關係
        ，應依修正前刑法第五十五條後段規定，皆從一重之加
        重強盜罪論處。本院爰審酌被告兩人均係身體健全之成
        年人，竟不思正取，先於拾獲具殺傷力之槍、彈後，未
        予報繳警察而無故持有之，並共同意圖為自己不法之所
        有，籌畫行搶運鈔車，尚且知為逃避警方追緝，被告兩
        人乃共同竊得他人機車，供為行搶運鈔車使用，復持前
        開所持有之上開槍、彈，以強暴方法，至使日盛保全公
        司運鈔車之保全人員心生恐懼，不能抗拒，而強盜取得
        三只運鈔袋內總計新臺幣三百七十萬元之現款，被告等
        僅因圖取錢財供為個人償債暨生活花用，遂持該等具殺
        傷力之槍、彈，而為旨揭犯罪行為，誠屬可議，且其二
        人所為持槍強盜舉措，已對社會秩序造成重大危害，並
        使民眾心生恐懼，增添社會不安憂慮，在在均非可取；
        並參酌被告庚○○為高職畢業、被告辛○○為國中畢業
        之智識程度，對於持槍強盜他人財物，足以影響社會治
        安，形成重大危害，均具備明確且深切之認知，被告兩
        人竟仍基於共同強盜之犯意，而持上開具殺傷力且足以
        為兇器之槍、彈，強盜銀行運鈔車，其等所為犯罪手段
        ，顯具有高度危險，甚者，被告庚○○復持槍向保全人
        員甲○○腿部射擊，致被害人甲○○受有左腳腳踝槍傷
        ，犯罪情節顯屬重大，兼衡被告二人之家庭生活情狀，
        又犯罪後尚知坦認大部分犯行，暨綜合偵查、審理中之
        一切情狀等，經本院再三斟酌審認結果，因認量處被告
        庚○○有期徒刑八年六月，被告辛○○有期徒刑八年，
        以為適切刑度。
    (二)、另扣案之改造手槍貳枝（槍枝管制編號：0000000000、
        0000000000）、土造子彈十四顆（前由被告庚○○射擊
        二顆，另採樣七顆鑑驗試射，剩餘五顆），經鑑驗結果
        ，認均具殺傷力，係屬違禁物，是就上開改造手槍貳枝
        、土造子彈五顆，應依修正前刑法第三十八條第一款規
        定宣告沒收之；另前由被告庚○○持槍射擊二顆子彈後
        所餘彈殼二枚，以及採樣鑑驗試射子彈共七顆，均已經
        擊發而失其效能，爰不予宣告沒收。
據上論結，應依刑事訴訟法第二百九十九條第一項前段，槍砲彈
藥刀械管制條例第八條第四項、第十二條第四項，修正後刑法第
二條第一項、刑法第十一條前段、修正前第二十八條、第三百二
十條第一項、第三百三十條第一項、第二百七十七條第一項、修
正前第五十五條、修正前第三十八條第一項第一款，罰金罰鍰提
高標準條例第一條前段，判決如主文。
本案經檢察官陳鴻濤到庭執行職務。
中    華    民    國    95    年    8     月    23    日
                      刑事第七庭審判長法  官  胡堅勤
                                      法  官  李君豪
                                      法  官  王瑜玲
上列正本證明與原本無異。
如不服本判決，應於送達後十日內向本院提出上訴狀，上訴於臺
灣高等法院（應附繕本）。
                                      書 記 官  梁宜庭
中    華    民    國    95    年    8     月    23    日
附錄本案論罪科刑法條全文
中華民國刑法第二百七十七條
（普通傷害罪）
傷害人之身體或健康者，處三年以下有期徒刑、拘役或一千元以
下罰金。
犯前項之罪因而致人於死者，處無期徒刑或七年以上有期徒刑；
致重傷者，處三年以上十年以下有期徒刑。
中華民國刑法第三百二十條
（普通竊盜罪、竊佔罪）
意圖為自己或第三人不法之所有，而竊取他人之動產者，為竊盜
罪，處五年以下有期徒刑、拘役或五百元以下罰金。
意圖為自己或第三人不法之利益，而竊佔他人之不動產者，依前
項之規定處斷。
前二項之未遂犯罰之。
中華民國刑法第三百二十一條
（加重強盜罪）
犯強盜罪而有第三百二十一條第一項各款情形之一者，處七年以
上有期徒刑。
前項之未遂犯罰之。


司法院資訊處製作；財團法人民間司法改革基金會備份。
